【裁判字號】    92,上易,1169
【裁判日期】    920710
【裁判案由】    侵占
【裁判全文】
臺灣高等法院刑事判決                          九十二年度上易字第一一六九號
    上  訴  人
    即  被  告  甲○○原名何.
右上訴人因侵占案件，不服臺灣新竹地方法院九十二年度易字第六○號，中華民國九
十二年三月二十五日第一審判決（起訴案號：臺灣新竹地方法院檢察署九十一年度偵
字第六四二一號），提起上訴，本院判決如左：
    主  文
上訴駁回。
    事  實
一、甲○○（原名何玉嬌）自民國（下同）七十二年至九十年三月三十日止，任職於
    新竹縣屠宰業職業工會擔任秘書工作，負責處理該工會之會務與辦理會員之勞、
    健保業務及保管工會之銀行定期存款單、會員所預先繳納之健、勞保費用、會費
    等業務，為從事業務之人。其因週轉困難，竟意圖為自己不法之所有，並基於概
    括之犯意，從八十八年十月間起至八十九年十月間止，連續多次利用職務上之機
    會，將其所保管之該工會會員繳納之健、勞保費用、會費等現金合計達新臺幣（
    下同）二百八十萬元，易為已有，予以挪用。嗣因甲○○未將工會會員所繳納之
    前述現金依期存入工會之各銀行帳戶內，經該工會常務理事趙夢勳於八十九年十
    一月間查帳時發現有異，甲○○復藉故拖延，無法交出相關帳冊資料以供核對，
    迄九十年二月間，因新竹縣總工會通知該工會有欠繳會員健、勞保費用之情事，
    始發現甲○○有挪用前述款項用以清償私人債務，因而查獲上情。
二、案經法務部調查局新竹縣調查站移送臺灣新竹地方法院檢察署檢察官偵查起訴。
    理  由
一、右揭事實，業據上訴人即被告甲○○（簡稱被告）於法務部調查局新竹縣調查站
    調查人員詢問時、檢察官偵查中、原審及本院審理時坦承不諱，核與告訴人新竹
    縣屠宰業職業工會之代表人即該工會第七屆常務理事陳德祿於調查人員詢問時及
    本院訊問時指訴之情節相符，並有被告於九十年七月二十三日出具之切結書影本
    一份（參九十一年度偵字第六四二一號卷第八頁）、新竹縣屠宰業職業工會第六
    屆第十三次理監事會議紀錄影本一份（參同上卷第九頁）、新竹縣屠宰業職業工
    會第六屆第一次臨時會員代表大會紀錄影本一份（參同上卷第十頁、第十一頁）
    、勞工保險局九十年四月二日九十保財字第六○○三二四五號通知新竹縣屠宰業
    職業工會積欠八十九年十二月份保險費及八十九年十月份至十一月份滯納金四十
    五萬四千四百六十五元函影本二頁（參同上卷第十二頁、第十三頁）、補繳勞保
    費用及滯納金收據影本三頁（參同上卷第十四頁至第十六頁）、新竹國際商業銀
    行客戶新竹縣屠宰業職業工會定存往來明細表影本一紙（參同上卷第十七頁）、
    新竹第十信用合作社竹北分社客戶新竹縣屠宰業職業工會存單查詢表及歷史交易
    明細表影本四紙（參同上卷第十八頁至第二一頁）、臺灣銀行竹北分行客戶新竹
    縣屠宰業職業工會定期存款往來明細資料影本三紙（參同上卷第二二頁至第二四
    頁）及新竹縣屠宰業職業工會會計師查帳單影本五張（參同上卷第二五頁至第二
    九頁）等在卷可資佐證。被告之自白核與事實相符，本件事證已臻明確，被告侵
    占之犯行洵堪認定，應予依法論科。
二、按刑法第三百三十六條第二項之業務侵占罪，以意圖為自己或第三人不法之所有
    ，而擅自處分因業務上所持有之物為要件，最高法院四十七年臺上字第一三九○
    號判例可資參照。被告為從事業務之人，已如前述，核其所為，係犯刑法第三百
    三十六條第二項業務侵占罪。被告先後多次犯行，時間緊接，所犯係基本犯罪構
    成要件相同之罪，顯係基於概括之犯意反覆為之，應依刑法第五十六條連續犯之
    規定論以一罪，並依法加重其刑。
三、原審本於同上見解，適用刑法第三百三十六條第二項、第五十六條、罰金罰鍰提
    高標準條例第一條前段之規定，並審酌被告固表示上開其所保管之款項均挪供家
    用，且其當時之配偶沒有工作，並提出台灣新竹地方法院准予離婚之判決一份（
    九十一年度婚字第五二一號民事判決），表示其無力清償所侵占之款項（按被告
    於事後僅在九十年七月二十日返還二十萬元、九十一年三月十八日返還二十萬元
    、同年十月十八日返還三千元、同年十一月二十六日返還二千元、九十二年二月
    七日返還二千元、同年三月七日返還二千元，共計返還四十萬九千元，有新竹縣
    屠宰業職業工會出具的收據一紙及匯款回條聯三份附於原審卷內可憑），至今尚
    有二百三十九萬一千元未返還，然對於何以會挪用高達二百八十萬元之公款、用
    去何處等，均無法交代，而上開款項多為工會會員用以繳交勞保、健保之費用，
    被告挪用後對會員及其家人影響之程度甚鉅，復斟酌其品性、生活狀況、智識程
    度犯罪後態度等一切情狀，量處有期徒刑一年，以資懲處。經核原審認事用法，
    均無不合，量刑亦稱允當。被告上訴意旨以：被告希望有時間能還錢，給伊自新
    之機會，伊現在已經離婚，為單親家庭，小孩還在唸書，將來入監服刑，無法予
    以照顧，伊有誠意願與告訴人和解，希望從輕量刑等語，指摘原審認事用法不當
    ，惟本院自受理本案至今，被告仍無法與告訴人再達成償債之和解條件，亦未償
    還所侵占之金錢，所為上訴，為無理由，應予駁回。
據上論斷，應依刑事訴訟法第三百六十八條，判決如主文。
本案經檢察官鄭富銘到庭執行職務。
中      華      民      國    九十二    年      七      月      十      日
                              臺灣高等法院刑事第二十庭
                                  審判長法  官  陳  晴  教
                                        法  官  李  春  地
                                        法  官  鄧  振  球
右正本證明與原本無異。
不得上訴。
                                        書記官  洪  秋  帆
中      華      民      國    九十二    年      七      月     十四     日
附錄：本案論罪科刑法條全文
刑法第三百三十六條第二項
對於業務上所持有之物，犯前條第一項之罪者，處六月以上五年以下有期徒刑，得併
科三千元以下罰金。


司法院資訊處製作；財團法人民間司法改革基金會備份。
